# Verbs - An Aimsir Ghnáthchaite


_An Aimsir Ghnáthchaite_ is the habitual past tense (I used to go, I used to do etc.)


## Regular Verbs


### First Conjugation

Monosyllabic verbs

| tóg               | caith                | dóigh           | léigh           | suigh            |
| ----------------- | -------------------- | --------------- | --------------- | ---------------- |
| thóg**ainn**      | chaith**inn**        | dhói**nn**      | léi**nn**       | suí**nn**        |
| thóg**tá**        | chaith**teá**        | dhói**teá**     | léi**teá**      | sui**teá**       |
| thóg**adh** sé/sí | chaith**eadh** sé/sí | dhó**dh** sé/sí | lé**adh** sé/sí | suí**odh** sé/sí |
| thóg**aimis**     | chaith**imis**       | dhói**mis**     | léi**mis**      | suí**mis**       |
| thóg**adh** sibh  | chaith**eadh** sibh  | dhó**dh** sibh  | lé**adh** sibh  | suí**odh** sibh  |
| thóg**aidís**     | chaith**idís**       | dhói**dís**     | léi**dís**      | suí**dís**       |

Polysyllabic verbs that end in _-áil_

| sábháil              |
| -------------------- | 
| shábhál**ainn**      |
| shábháil**teá**      |
| shábhál**adh** sé/sí |
| shábhál**aimis**     |
| shábhál**adh** sibh  |
| shábhál**aidís**     |

Verbs like _taispeáin_, _tiomáin_

| taispeáin              | tiomáin                |
| ---------------------- | ---------------------- |
| thaispeán**ainn**      | thiomáin**inn**        |
| thaispeán**tá**        | thiomáin**teá**        |
| thaispeán**adh** sé/sí | thiomáin**eadh** sé/sí |
| thaispeán**aimis**     | thiomáin**imis**       |
| thaispeán**adh** sibh  | thiomáin**eadh** sibh  |
| thaispeán**aidís**     | thiomáin**idís**       |


### Second Conjugation

Polysyllabic verbs ending in _-igh_

| ceannaigh             | imigh              |
| --------------------- | ------------------ |
| cheann**aínn**        | d'im**ínn**        |
| cheann**aíteá**       | d'im**íteá**       |
| cheann**aíodh** sé/sí | d'im**íodh** sé/sí |
| cheann**aímis**       | d'im**ímis**       |
| cheann**aíodh** sibh  | d'im**íodh** sibh  |
| cheann**aídís**       | d'im**ídís**       |

Polysyllabic verbs ending in _-il_, _-in_, _-ir_ and _-is_.
Notice that the last diphthong in the root is removed in the _muid_ form:

| ceangail               | cosain               | imir                | inis                |
| ---------------------- | -------------------- | ------------------- | ------------------- |
| cheangl**aínn**        | chosn**aínn**        | d'imr**ínn**        | d'ins**ínn**        |
| cheangl**aíteá**       | chosn**aíteá**       | d'imr**íteá**       | d'ins**íteá**       |
| cheangl**aíodh** sé/sí | chosn**aíodh** sé/sí | d'imr**íodh** sé/sí | d'ins**íodh** sé/sí |
| cheangl**aímis**       | chosn**aímis**       | d'imr**ímis**       | d'ins**ímis**       |
| cheangl**aíodh** sibh  | chosn**aíodh** sibh  | d'imr**íodh** sibh  | d'ins**íodh** sibh  |
| cheangl**aídís**       | chosn**aídís**       | d'imr**ídís**       | d'ins**ídís**       |

Other polysyllabic verbs

| foghlaim                  | freastail                  |
| ------------------------- | -------------------------- |
| d'fhoghlaim**ínn**        | d'fhreastal**aínn**        |
| d'fhoghlaim**íteá**       | d'fhreastal**aíteá**       |
| d'fhoghlaim**íodh** sé/sí | d'fhreastal**aíodh** sé/sí |
| d'fhoghlaim**ímis**       | d'fhreastal**aímis**       |
| d'fhoghlaim**íodh** sibh  | d'fhreastal**aíodh** sibh  |
| d'fhoghlaim**ídís**       | d'fhreastal**aídís**       |


## Irregular Verbs

|              | abair              | beir               | bí              |
| ------------ | ------------------ | ------------------ | --------------- |
|              | deirinn            | bheirinn           | bhínn           |
|              | deirteá            | bheirteá           | bhíteá          |
|              | deireadh sé/sí     | bheireadh sé/sí    | bhíodh sé/sí    |
|              | deirimis           | bheirimis          | bhímis          |
|              | deireadh sibh      | bheireadh sibh     | bhíodh sibh     |
|              | deiridís           | bheiridís          | bhídís          |
| **negative** | ní deirinn         | ní bheirinn        | ní bhínn        |
| **question** | an/nach ndeireadh? | an/nach mbeireadh? | an/nach mbíodh? |

|              | clois               | déan              | faigh                |
| ------------ | ------------------- | ----------------- | -------------------- |
|              | chloisinn           | dhéanainn         | d'fhaighinn          |
|              | chloisteá           | dhéantá           | d'fhaighteá          |
|              | chloiseadh sé/sí    | dhéanadh sé/sí    | d'fhaigheadh sé/sí   |
|              | chloisimis          | dhéanaimis        | d'fhaighimis         |
|              | chloiseadh sibh     | dhéanadh sibh     | d'fhaigheadh sibh    |
|              | chloisidís          | dhéanaidís        | d'fhaighidís         |
| **negative** | ní chloiseadh       | ní dhéanadh       | ní fhaigheadh        |
| **question** | an/nach gcloiseadh? | an/nach ndéanadh? | an/nach bhfaigheadh? |

|              | feic                | ith              | tabhair          |
| ------------ | ------------------- | ---------------- | ---------------- |
|              | d'fheicinn          | d'ithinn         | thugainn         |
|              | d'fheicteá          | d'iteá           | thugtá           |
|              | d'fheiceadh sé/sí   | d'itheadh sé/sí  | thugadh sé/sí    |
|              | d'fheicimis         | d'ithimis        | thugaimis        |
|              | d'fheiceadh sibh    | d'itheadh sibh   | thugadh sibh     |
|              | d'fheicidís         | d'ithidís        | thugaidís        |
| **negative** | ní fheiceadh        | ní itheadh       | ní thugadh       |
| **question** | an/nach bhfeiceadh? | an/nach itheadh? | an/nach dtugadh? |

|              | tar              | téigh           |
| ------------ | ---------------- | --------------- |
|              | thagainn         | théinn          |
|              | thagtá           | théiteá         |
|              | thagadh sé/sí    | théadh sé/sí    |
|              | thagaimis        | théimis         |
|              | thagadh sibh     | théadh sibh     |
|              | thagaidís        | théidís         |
| **negative** | ní thagadh       | ní théadh       |
| **question** | an/nach dtagadh? | an/nach dtéadh? |


## _Go_

Verbs that start with a consonant are given an urú when they follow _go_.

* _Chuala mé go **bh**faighidís neart oibre uaidh gach samhradh._
* _Bhí Síle ag rá go **d**téadh sí go Dún na nGall minic nuair a bhí a máthair beo._
* _Deirtear go **n-**óladh sé an t-uafás._


## First Person Plural

There is a choice in the first person plural between using the _-imis_ form
and using the _sé_/_sí_/_sibh_ form with _muid_:

* _Théimis / _Théadh muid_
* _D'fhéachaimis_ / _D'fhéachadh muid_